臺灣臺北地方法院刑事判決　　　　　　100年度審訴字第311號
公　訴　人　臺灣臺北地方法院檢察署檢察官
被　　　告　李麗美
上列被告因違反毒品危害防制條例案件，經檢察官提起公訴（10
0 年度毒偵字第3367號），被告於準備程序中就被訴事實為有罪
之陳述，經本院合議庭裁定由受命法官獨任進行簡式審判程序，
並判決如下：
    主    文
李麗美施用第一級毒品，累犯，處有期徒刑拾月。又施用第二級
毒品，累犯，處有期徒刑伍月。應執行有期徒刑壹年壹月。
    事    實
一、李麗美前(一)於民國88年間，因施用毒品案件，經依本院88年
    度毒聲字第5256號裁定送觀察、勒戒後，因有繼續施用毒品
    之傾向，復經本院以88年度毒聲字第6476號裁定令入戒治處
    所施以強制戒治，於89年4 月6 日停止戒治，並付保護管束
    ，89年10月13日保護管束期滿未經撤銷，視為強制戒治執行
    完畢。(二)又於上開強制戒治執行完畢釋放後5 年內，另於91
    年間，因施用毒品案件，經依本院91年度毒聲字第366 號裁
    定令入戒治處所施以強制戒治，嗣經本院以92年度毒聲字第
    2012號裁定停止戒治，所餘戒治期間付保護管束，於92年7
    月15日停止戒治付保護管束，92年8 月18日保護管束期滿未
    經撤銷，視為強制戒治執行完畢。刑案部分復經本院以91年
    度重簡字第496 號判處有期徒刑4 月確定。(三)另於92年間，
    因施用毒品案件，經臺灣臺北地方法院以92年度訴字第696
    號判處有期徒刑1 年，並經臺灣高等法院以92年度上訴字第
    2167號駁回上訴確定。上開2 罪接續執行，於93年10月7 日
    縮短刑期假釋出監，並付保護管束，93年12月11日保護管束
    期滿未經撤銷，其未執行刑之刑，以已執行論。(四)又於95年
    間，因竊盜案件，經臺灣士林地方法院以95年度士簡字第69
    2 號判處有期徒刑5 月確定。(五)又因施用毒品案件，經本院
    以95年度訴字第2051號判處有期徒刑10月，嗣經臺灣高等法
    院以95年度上訴字第4088號駁回上訴確定。(六)再於96年間，
    因施用毒品案件，經本院以96年度訴字第1513號判處有期徒
    刑1 年2 月確定。上開(四)至(六)案嗣經裁定減刑，(四)、(五)所示
    案件並經裁定定其應執行刑為有期徒刑7 月確定。(七)復因施
    用毒品案件，經臺灣士林地方法院以96年度訴字第377 號判
    處有期徒刑1 年2 月確定，嗣經裁定減刑為有期徒刑7 月確
    定，上開案件接續執行，於97年9 月26日縮刑期滿執行完畢
    。
二、詎李麗美猶不知悔改，復基於施用第一級毒品海洛因之犯意
    ，於100 年10月21日凌晨3 時許，在新北市三重區○○○路
    與自強路口附近某友人住處，以捲煙之方式，施用第一級毒
    品海洛因1 次。復基於施用第二級毒品甲基安非他命之犯意
    ，於100 年10月21日下午1 時許，在其址設臺北市文山區○
    ○○路○ 段211 巷26弄12號2 樓住處，以將第二級毒品甲基
    安非他命置於友人所有之玻璃球吸食器（未扣案）內，在下
    點火燃燒，以口鼻吸煙霧之方式，施用第二級毒品甲基安非
    他命1 次（起訴書誤載為與上開施用海洛因犯行同地先後施
    用）。嗣為警於100 年10月22日下午1 時50分許，在李麗美
    上開羅斯福路住處為警查獲，又經警採其尿液送驗結果，呈
    嗎啡、可待因、甲基安非他命、安非他命陽性反應，而查悉
    上情。
三、案經臺北市政府警察局文山第二分局報請臺灣臺北地方法院
    檢察署檢察官偵查起訴。
    理    由
一、認定犯罪事實所根據之證據及理由：
（一）被告審理時自白上開犯罪事實等語明確（見本院卷第33頁
      背面、第36頁）。
（二）被告於100 年10月22日為警查獲時所採得之尿液（尿液檢
      體編號：027865），經送臺灣尖端先進生技醫藥股份有限
      公司，確呈嗎啡、可待因、安非他命、甲基安非他命陽性
      反應，有該公司所出具之濫用藥物檢驗報告、臺北市政府
      警察局偵辦毒品案件尿液檢體委驗單各1 紙附卷可稽（見
      偵卷第48頁、第46頁）。
（三）關於本件被告係於觀察、勒戒及強制戒治執行完畢釋放後
      5 年後再犯，公訴人起訴程序是否符合法定程序要件，茲
      說明如下：
    1.按毒品危害防制條例於92年7月9日修正公布，自93年1月9
      日施行，其中第20條、第23條將施用毒品之刑事處遇程式
      區分為「初犯」、「5年內再犯」、「5年後再犯」。依其
      立法理由之說明：「初犯」，經觀察、勒戒或強制戒治，
      應為不起訴處分或不付審理之裁定；經觀察、勒戒或強制
      戒治執行完畢釋放後，「5年內再犯」者，因其再犯率甚
      高，原實施之觀察、勒戒及強制戒治既已無法收其實效，
      爰依法追訴或裁定交付審理。至於經觀察、勒戒或強制戒
      治執行完畢釋放後，「5年後再犯」者，前所實施之觀察
      、勒戒或強制戒治已足以遮斷其施用毒品之毒癮，為期自
      新及協助其斷除毒癮，仍適用「初犯」規定，先經觀察、
      勒戒或強制戒治之程式。從而依修正後之規定，僅限於「
      初犯」及「5年後再犯」二種情形，始應先經觀察、勒戒
      或強制戒治程序。倘被告於5年內已再犯，經依法追訴處
      罰，縱其第3次（或第3次以上）再度施用毒品之時間，在
      初犯經觀察、勒戒或強制戒治執行完畢釋放5年以後，已
      不合於「5年後再犯」之規定，且因已於「5年內再犯」，
      顯見其再犯率甚高，原實施觀察、勒戒或強制戒治，已無
      法收其實效，即應依該條例第10條處罰（最高法院97年度
      第5次刑事庭會議決議參照）。
    2.經查，被告曾有事實欄所載之施用毒品犯行，有臺灣高等
      法院被告前案紀錄表1紙附卷可稽，其本件施用毒品犯行
      屬「3犯以上」，非屬「初犯」及「 5 年後再犯」之情形
      ，依上開說明，自應逕予以論罪科刑。
（四）綜上，被告之自白核與事實相符，應堪採信。本案事證已
      臻明確，被告犯行洵堪認定，應依法論科。
二、論罪科刑部分：
（一）按海洛因係毒品危害防制條例第2 條第2 項第1 款所定之
      第一級毒品，甲基安非他命則係毒品危害防制條例第2 條
      第2項 第2 款所規定之第二級毒品，是核被告所為，係犯
      毒品危害防制條例第10條第1 項、第2 項之施用第一級毒
      品罪及施用第二級毒品罪。其施用第一級毒品海洛因及第
      二級毒品甲基安非他命前、後持有第一級、第二級毒品之
      低度行為，均為施用之高度行為所吸收，不另論罪。其所
      犯上開二罪間，犯意各別、行為互殊，應予分論併罰。另
      被告有事實欄一所載前科執行情形，有臺灣高等法院被告
      前案紀錄表1 份在卷可參，其受有期徒刑執行完畢後，5
      年內故意再犯有期徒刑以上之本罪，為累犯，均應依刑法
      第47條第1 項之規定加重其刑。
（二）量刑理由：
      爰審酌被告於受觀察、勒戒及強制戒治後，猶另萌施用毒
      品之犯意，一再犯施用毒品，顯見其戒除毒癮之意志薄弱
      ，且未衷心悛悔，本應重懲，惟念及其施用毒品僅戕害其
      自己身心，並無加害他人，且其犯後坦承犯行，態度尚稱
      良好，併參酌其犯罪動機、目的、手段，及檢察官求刑等
      一切情狀，分別量處如主文所示之刑，及定應執行之刑，
      以資懲儆。
三、據上論斷，應依刑事訴訟法第273 條之1 第1 項、第284 條
    之1 、第299 條第1 項前段，毒品危害防制條例第10條第1
    項、第2 項，刑法第11條前段、第47條第1 項、第51條第5
    款，判決如主文。
本案經檢察官鄭東峰到庭執行職務。
中    華    民    國   100    年    12    月    29    日
                  刑事第二十庭  法  官  顧正德
上正本證明與原本無異。
如不服本判決應於收受送達後10日內向本院提出上訴書狀，並應
敘述具體理由；其未敘述上訴理由者，應於上訴期間屆滿後20日
內向本院補提理由書（均須按他造當事人之人數附繕本）「切勿
逕送上級法院」。
                                書記官  郭錦賢
中    華    民    國   100     年   12   月  29    日
毒品危害防制條例第 10 條
施用第一級毒品者，處 6 月以上 5 年以下有期徒刑。
施用第二級毒品者，處 3 年以下有期徒刑。